【裁判字號】    97,訴,534
【裁判日期】    970820
【裁判案由】    違反毒品危害防制條例
【裁判全文】
臺灣雲林地方法院刑事判決               97年度訴字第534號
公  訴  人  臺灣雲林地方法院檢察署檢察官
被      告  甲○○
指定辯護人  本院公設辯護人許俊雄
上列被告因違反毒品危害防制條例案件，經檢察官提起公訴（97
年度偵字第1634號、第2025號），本院判決如下：
    主  文
甲○○共同販賣第一級毒品，未遂，處有期徒刑捌年，扣案之行
動電話壹支（含搭配門號0000000000號之SIM 卡壹枚）沒收之；
又共同販賣第一級毒品，處有期徒刑拾伍年，販賣第一級毒品所
得新臺幣壹仟元與陳正傑連帶沒收之，如全部或一部不能沒收時
，以甲○○、陳正傑之財產連帶抵償之，扣案之行動電話壹支（
含搭配門號0000000000號之SIM 卡壹枚）沒收之。應執行有期徒
刑拾伍年陸月，販賣第一級毒品所得新臺幣壹仟元與陳正傑連帶
沒收之，如全部或一部不能沒收時，以甲○○、陳正傑之財產連
帶抵償之，扣案之行動電話壹支（含搭配門號0000000000號之
SIM 卡壹枚）沒收之。
    事  實
一、甲○○與陳正傑（由本院另案審理）明知海洛因為毒品危害
    防制條例第2 條第2 項第1 款所規定之第一級毒品，竟仍共
    同基於意圖營利而販賣第一級毒品海洛因之犯意聯絡，推由
    甲○○在接獲購買毒品之人之洽購電話後，再由甲○○向陳
    正傑拿取毒品交付該洽購毒品之人，而於下列時、地販賣海
    洛因：
  (一)林紫綺於民國97年2 月6 日下午7 時29分30秒，以其持用之
    0000000000號行動電話，撥打甲○○所有0000000000號行動
    電話，聯絡購買新臺幣（下同）1,000 元之海洛因後，雙方
    旋即依約於雲林縣虎尾鎮○○路附近會面，惟林紫綺欲以賒
    欠方式交易，為甲○○當場拒絕而未遂。
  (二)程瀚生於97年2 月19日上午10時45分51秒，以其持用之
    0000000000號行動電話，撥打甲○○所有上開行動電話，聯
    絡購買1,000 元之海洛因後，雙方旋即依約在雲林縣虎尾鎮
    ○○路226 號「燦坤3C」門口會面，甲○○當場交付程瀚生
    海洛因1 小包，並向程瀚生收取1,000 元。
二、【查獲經過】經檢警依法對甲○○所持用之上開行動電話進
    行通訊監察後，由臺灣雲林地方法院檢察署檢察官簽發拘票
    ，於97年3月24日將甲○○拘提到案，並扣得0000000000號
    行動電話1 支（含SIM 卡1 枚），而查悉上情。
三、案經臺灣雲林地方法院檢察署檢察官指揮雲林縣警察局虎尾
    分局偵查後起訴。
    理  由
甲、程序方面：
一、按被告以外之人於審判外之言詞或書面陳述，除法律有規定
    者外，不得作為證據，刑事訴訟法第159 條第1 項固有明文
    。惟被告以外之人於審判外之陳述，雖不符刑事訴訟法第
    159 條之1 至第159 條之4 規定（得為證據之情形），而經
    當事人於審判程序同意作為證據，法院審酌該言詞陳述或書
    面陳述作成時之情況，認為適當者，亦得為證據。刑事訴訟
    法第159 條之5 第1 項亦有明定。
二、本案被告甲○○及檢察官對於證人林紫綺之檢察官訊問筆錄
    、證人程瀚生之警詢筆錄、檢察官訊問筆錄、通訊監察書及
    通訊監察譯文等被告甲○○以外之人於審判外之言詞及書面
    陳述，均同意作為證據；且本院審酌該等言詞及書面陳述作
    成時之情況，亦認為適當；復與本案待證事實具有關聯性，
    故均得作為證據。
乙、實體方面：
一、訊據被告甲○○對於上揭事實坦承不諱，核與證人程瀚生於
    警詢，以及證人林紫綺、程瀚生於檢察官訊問時所證述之情
    節相符；並有對被告所有0000000000號行動電話，實施通訊
    監察之通訊監察書及通訊監察譯文在卷可稽；復有00000000
    00號行動電話（含SIM 卡1 枚）扣案可佐。足認被告自白與
    事實相符，可以採信。又被告每販賣1,000 元之海洛因，可
    獲利3 、400 元一節，亦據被告供承在卷（本院卷第28頁背
    面）。是被告販賣毒品海洛因，具有營利之意圖，可以認定
    。本案事證明確，被告犯行堪以認定。
二、論罪科刑部分：
  (一)按海洛因為毒品危害防制條例第2 條第2 項第1 款所列之第
    一級毒品。是核被告甲○○就事實一(一)所為，係犯毒品危害
    防制條例第4 條第6 項、第1 項之販賣第一級毒品未遂罪；
    就事實一(二)所為，係犯毒品危害防制條例第4 條第1 項之販
    賣第一級毒品罪。其因販賣而非法持有第一級毒品之低度行
    為，已為其販賣第一級毒品罪之高度行為所吸收，不另論罪
    。
  (二)被告所犯上述2 罪，與陳正傑間，有犯意聯絡及行為分擔，
    皆為共同正犯。
  (三)被告所為上開販賣第一級毒品未遂及販賣第一級毒品之犯行
    ，犯意各別，應予分論併罰。至於辯護人辯護意旨認此等犯
    罪為集合犯之包括1 罪一節，本院認尚有未洽，爰不予採納
    ，併此敘明。
  (四)被告就事實一(一)部分之犯行，因已與購毒者達成販賣海洛因
    之意思合致，惟因拒絕賒帳而未交付毒品，核已著手於販賣
    海洛因而止於未遂，應依法減輕其刑。
  (五)被告於審理中坦承犯行，態度良好，顯有悔意，其販賣毒品
    之數量非多、金額不大，期間亦非太長，所得利潤不多，加
    以本身因施用毒品，販毒係為賺取己身施用之毒品，顯見被
    告應屬下游之販毒者無疑。被告之販毒行為固然不可取，然
    相較於大量販賣毒品之大毒梟或「大盤」等毒販而言，所為
    對社會治安及國民健康之危害，仍屬較輕。觀諸毒品危害防
    制條例第4 條第1 項規定之法定刑為「死刑或無期徒刑；處
    無期徒刑者，得併科新台幣一千萬元以下罰金」，處罰可謂
    至重，是考其規範之對象，應係在於如跨國走私運輸大量海
    洛因磚入境等重大之毒品犯罪，與本案被告屬下游賺取相對
    微薄利潤之吸毒兼販毒者，尚有不同。故此，如不分輕重，
    均以同樣標準處罰，未免過苛。是本院認對於被告之販賣第
    一級毒品既遂部分，縱課以最輕之刑度，難免仍有情輕法重
    之情形，在客觀上尚足以引起一般人之同情，而顯有可憫恕
    之處。再者，就被告販賣第一級毒品罪未遂部分，雖依刑法
    第25條第2 項規定得按既遂之刑減輕之；惟「死刑減輕者，
    為無期徒刑」、「無期徒刑減輕者，為20年以下15年以上之
    有期徒刑」刑法第64條第2 項、第65條第2 項分別定有明文
    。亦即該未遂部分經減輕後，如課以最輕之刑度，仍高達有
    期徒刑15年，衡其犯罪情節，如未予酌減，則其法定刑將與
    上開既遂刑度未有區別，以致有失比例，是本案之未遂部分
    ，仍有情輕法重，猶嫌過重，在客觀上亦足以引起一般人之
    同情，而顯有可堪憫恕之處。爰依刑法第59條規定，就被告
    所為本件販賣第一級毒品罪之既遂及未遂犯行，均酌量減輕
    其刑，並就未遂部分依法遞減之。
  (六)爰審酌被告有施用毒品經執行觀察勒戒之前案，有臺灣高等
    法院被告前案紀錄表1 份附卷可稽，素行不佳，竟仍不知檢
    點行徑，販賣海洛因，助長毒品氾濫，有害國人身心健康及
    社會治安，惟其販賣毒品之數量及金額尚非甚多；且部分犯
    行為販賣未遂，予以減輕；以及犯後坦白承認，態度尚稱良
    好等被告之品行、犯罪之動機、目的、手段及所造成之危害
    等一切情狀，分別量處如主文所示之刑，及定如主文所示之
    應執行刑。
  (七)被告販賣海洛因之所得1,000 元，屬犯罪所得，且為被告所
    有，應依毒品危害防制條例第19條第1 項沒收，如全部或一
    部不能沒收時，以其財產抵償之（金錢無從追徵其價額）；
    又因陳正傑為共同正犯，是就此犯罪所得，亦應對陳正傑為
    連帶沒收（最高法院95年度台上字第6482號判決參照）。
  (八)另扣案之0000000000號行動電話1 支（含SIM 卡1 枚），為
    被告所有供本案聯絡販賣毒品之用，業據被告陳明在卷（本
    院卷第27頁背面），亦應依毒品危害防制條例第19條第1 項
    之規定宣告沒收之（因已扣案，並無不能沒收之情形，故無
    諭知不能沒收時追徵其價額之必要）。至於扣案之00000000
    00號行動電話1 支（含SIM 卡1 枚），因無證據證明與本案
    犯罪有關，自不得沒收，附此敘明。
據上論斷，依刑事訴訟法第299條第1項前段，毒品危害防制條例
第4 條第1 項、第6 項、第19條第1 項，刑法第11條前段、第28
條、第25條第2 項、第59條、第51條第5 款，判決如主文。
本案經檢察官蕭如娟到庭執行職務。
中    華    民    國    97    年    8     月    20    日
                  刑事第三庭審判長法  官  林輝煌
                                  法  官  李貞瑩
                                  法  官  陳銘壎
以上正本證明與原本無異。
如不服本判決，應於判決送達後10日內，向本院提出上訴狀。（
須附繕本）
                                  書記官  鍾宜津
中    華    民    國    97    年    8     月    20    日
附錄本案論罪科刑法條全文
毒品危害防制條例第4條
製造、運輸、販賣第一級毒品者，處死刑或無期徒刑；處無期徒
刑者，得併科新臺幣 1 千萬元以下罰金。
製造、運輸、販賣第二級毒品者，處無期徒刑或 7 年以上有期徒
刑，得併科新臺幣 7 百萬元以下罰金。
製造、運輸、販賣第三級毒品者，處 5 年以上有期徒刑，得併科
新臺幣 5 百萬元以下罰金。
製造、運輸、販賣第四級毒品者，處 3 年以上 10 年以下有期徒
刑，得併科新臺幣 3 百萬元以下罰金。
製造、運輸、販賣專供製造或施用毒品之器具者，處 1 年以上 7
年以下有期徒刑，得併科新臺幣 1 百萬元以下罰金。
前五項之未遂犯罰之。


司法院資訊處製作；財團法人民間司法改革基金會備份。
